臺灣板橋地方法院民事判決　　　　　　　93年度重訴字第51號
原　　　告　理亞科技股份有限公司
法定代理人　戊○○
訴訟代理人　胡盈州律師
　　　　　　陳麗芬律師
被　　　告　友順科技股份有限公司
法定代理人　丙○○
訴訟代理人　蘇夏曦律師
　　　　　　許進德律師
　　　　　　桂齊恆律師
上列當事人間請求損害賠償事件，本院於中華民國94年8 月24日
言詞辯論終結，判決如下：
    主  文
被告應給付原告新臺幣伍佰拾萬肆仟肆佰拾壹元，及自民國
九十三年二月十二日起至清償日止按週年利率百分之五計算之利
息。
原告其餘之訴駁回。
訴訟費用由被告負擔四分之一，餘由原告負擔。
本判決第一項於原告以新臺幣壹佰柒拾陸萬元為被告供擔保後，
得假執行。但被告以新臺幣伍佰拾萬肆仟肆佰拾壹元為原告
供擔保後，得免為假執行。
原告其餘假執行之聲請駁回。
    事實及理由
一、本件原告起訴主張：
（一）緣被告於民國89年10月間送交其所生產一系列矽控整流器
      （SCR）中 分類編號AC之樣品予原告測試，原告測試合格
      後即將被告列入零件供應商。詎原告於91年7 月接獲客戶
      通知電源供應器無法啟動，經查驗確認實係被告於同年4
      至7 月所交付315,500 顆矽控整流器具有瑕疵。又系爭產
      品瑕疵係可歸責於被告之事由，原告自得依民法第227 條
      之規定，請求被告賠償因給付瑕疵致使原告所受之損害。
（二）查兩造所約定之交易產品項目，實係被告自行提出「承認
      書」所載HFE 值為50微安培以下（即分類為AB、AC或AD）
      之產品，系爭產品品質亦須通過上開承認書所載之信賴性
      測試。惟原告接獲客戶通知電源供應器存在無法啟動之問
      題，經得知問題在於被告交付之矽控整流器具有瑕疵，被
      告隨即承諾更換系爭產品，並指導原告檢測揀選良品與不
      良品之方法。然被告所換新貨仍有相同瑕疵，且其指導之
      檢測方法亦屬無效，被告始承認系爭瑕疵乃肇因於其人工
      混料及製程錯誤。是被告給付矽控整流器並非HFE值為50
      微安培以下之產品，顯有隱藏性之瑕疵，自不符合兩造約
      定之產品品質。
（三）原告主張之損害賠償數額如下：
  １、重工費部分：
  　　原告昆山廠之工人鐘點費及耗材成本共計新台幣（下同）
      1,332,428 元。而原告台北廠之工人鐘點費及耗材成本共
      計352,868 元。又原告客戶視達科技股份有限公司（以下
      簡稱「視達公司」）支援重工之工人鐘點費及耗材成本共
      計841,122 元。
  ２、運費部分：
      原告昆山廠及台北廠所支付運費共計1,912,505元。
　３、退貨損失部分：
      原告客戶視達公司退貨損失共計1,175,155 元。
　４、預期利益部分：
      原告91年度對視達公司之銷售金額為40,497,720元，經會
      計師簽證之營業毛利為19﹪，扣除運費支出1.04﹪，原告
      銷售利潤為7,273,390 元。而原告因被告提供具有瑕疵之
      矽控整流器，導致視達公司訂單流失，預計需費時2 年才
      能回復往年訂單水準，故原告受有2 年預期利益損失共計
      14,546,781元，爰以整數14,540,000元計之。
（四）綜上所述，原告爰依不完全給付損害賠償及買賣瑕疵擔保
      之請求權法律關係，請求被告應給付原告20,154,078元，
      及自起訴狀繕本送達翌日93年2 月12日起至清償日止，按
      週年利率5 ﹪計算之利息，並陳明原告願供擔保，請准宣
      告假執行。
二、被告抗辯：
（一）被告已依照承認書交付無瑕疵之矽控整流器予原告：
  １、兩造並未約定須交付分類為AC之矽控整流器：
      查原告對於系爭產品並未要求特定規格，被告乃交付不同
      分類之數顆矽控整流器予原告測試，而非單一且分類為AC
      之矽控整流器，此參照原告提出之訂購單中，亦無記載表
      明訂購分類標號AC之矽控整流器可稽。又被告除於買方特
      別指定限縮電流等級時，才會另行製造特定電流範圍之矽
      控整流器，否則均依訂貨當時工廠生產或庫存狀況逕行出
      貨予買方。況電流範圍越窄之產品，所需微調技術層次及
      工時相對較高，產品售價亦較系爭產品多出20﹪至30﹪，
      故由系爭產品價格益證，原告主張被告必須交付分類標號
      AC之矽控整流器，顯非事實。
　２、被告已依電子零組件特性及承認書之約定，交付無瑕疵之
      矽控整流器予原告：
      (1)按原告業已自承「系爭矽控整流器經原告組裝成半成品
        ，初步功能測試後，進入加熱室信賴性評估，再至終檢
        站自動測試，均表現正常故判定為良品而出貨」，顯見
        系爭矽控整流器並無瑕疵，始能通過原告之檢驗程序。
        而被告公司丁○○工程師隸屬應用部門，其針對客戶應
        用矽控整流器及其他零組件所產生之疑問，負責提供解
        決之方法，則其於客戶訴怨回答書上之相關說明，自不
        表示系爭產品確實具有瑕疵。
      (2)原告聲稱出廠前第一次溫差測試是否確有進行，被告無
        從得知，則原告溫差測試不足以證明系爭產品存有瑕疵
        。縱原告確有進行溫差測試，然其測試條件及環境為何
        ，被告亦無從得知。況被告由91年4 月交付系爭產品至
        同年7 月發現瑕疵業經4 個月之久，上開期間原告是否
        具有應用錯誤導致矽控整流器變質，被告亦無從知曉。
  ３、原告電源供應器無法啟動自與被告矽控整流器無關：
      查被告既已依上開承認書約定交付無瑕疵之矽控整流器予
      原告，被告顯無任何違約情事可言。縱原告電源供應器具
      有無法啟動之狀況，理應歸責於其他零組件瑕疵或原告應
      用之錯誤，自與被告無涉。又被告第二次換貨時，亦依原
      告要求改交付安順廠製造之矽控整流器，用以試圖解決原
      告產品啟動不良之問題。惟被告更正製程卻仍無法符合原
      告特定要求，益證原告電源供應器無法啟動確與被告交付
      產品無關。
（二）原告業已承認其所受領之矽控整流器：
  １、按「買受人應按物之性質，依通常程序從速檢查其所受領
      之物。如發見有應由出賣人負擔保責任之瑕疵時，應即通
      知出賣人。買受人怠於為前項之通知者，除依通常之檢查
      不能發見之瑕疵外，視為承認其所受領之物。」，民法第
      356條第1、2 項定有明文。今原告未依通常程序發現產品
      瑕疵，縱被告所交付之矽控整流器具有瑕疵，然原告未盡
      檢查之義務，依法自應視為其已承認所受領之物。
  ２、查矽控整流器可使用曲線描繪儀測試其主要特性參數，若
      無此項儀器亦可使用一般基本儀器加以測試，上開儀器在
      電子公司均屬原有配備，若以人工測試一顆矽控整流器最
      多僅需花費1-2 分鐘之時間。而原告以電源供應器製造商
      之專業知識，依通常程序自可於短時間內發現系爭產品瑕
      疵。然原告為求降低驗收成本，自行認定系爭產品無法使
      用簡易儀器測試，自應承擔未發現瑕疵時之風險。是原告
      無權將事先防範品質瑕疵之品管工作轉嫁於被告。
（三）原告主張損害賠償數額並不合理：
　１、運費部分：
      查原告應扣除送貨給客戶所需之通常運輸成本，惟原告至
      今仍未查明，顯見被告主張運費部分，顯不實在。
  ２、預期利益損失部分：
　　　從證人甲○○之證詞可知，視達公司具有隨時更換電源供
      應器供應商之權限，原告不得對此有所異議。而視達公司
      選擇供應商所考慮因素為品質及價格，因此，原告主張損
      失對視達公司之2 年利潤，純屬臆測。況電子產品多有利
      潤隨時間逐漸下降之趨勢，原告產品之利潤毛利是否能持
      續維持90年間之水準，顯有疑問。
（四）原告對系爭損害之發生亦與有過失：
  １、查原告對系爭產品業已驗收無誤並進行組裝及應用，其甚
      至組裝印刷電路版完成進行測試時，亦未發現產品無法啟
      動，其遲至91年7 月24日因客戶抱怨始向被告反應瑕疵問
      題。而原告生產過程未進行測試之疏失，以致事後必須耗
      費大量工時，更換成品、半成品箱子、標籤、銅箔，以及
      發生客戶退貨等情，則原告就重工費、客戶退貨及預期利
      益損失之發生與有過失。
  ２、本件係因原告測試程序具有疏失導致損害擴大：
      (1)關於台灣抽驗程序部分：
        依證人庚○○、乙○○證言可稽，原告於91年7 月發現
        矽控整流器具有瑕疵後，並未依其內部規定將整批貨物
        退回生產線測試，反而僅由RD針對啟動不良之電源供應
        器更換新的矽控整流器，便將該批電源供應器交給客戶
        。倘若原告依其內部規定實施全檢，自有可能發現電源
        供應器存在啟動不良之嚴重問題，進而對於後續出貨前
        之檢驗生產流程更為慎重，定能有效降低原告聲稱之上
        述損害。
      (2)原告直接從大陸出貨給客戶部分：
        參照證人辛○○、乙○○證言可知，原告大陸廠出廠前
        之檢測過程顯有疏漏，竟未事先以90伏特電壓進行測試
        ，縱被告系爭產品具有瑕疵，惟就原告大陸廠因直接出
        貨予客戶，所衍生之重工費、運費及預期利益之損失，
        原告亦顯然與有過失。
（五）退萬步言，縱原告受有損害，且確係可歸責於被告，然原
      告至今仍積欠被告貨款309,647 元，則被告依此數額對原
      告主張抵銷等語，茲為抗辯。
三、兩造不爭執之事實：
    原告主張其自90年間起至93年3 月止，向被告訂購系爭矽控
    整流器（SCR）， 被告均已交付系爭矽控整流器之事實，業
    據提出採購單狀況資料表影本2 紙、訂購單影本10紙為證（
    本院卷(一)第17、18頁）為證，被告並無爭執，堪信為真正。
    被告辯稱原告尚有貨款309,647 元未清償等語，已據提出客
    戶對帳單1 紙、送貨單影本12紙為證（本院卷(一)第106 至11
    8 頁）亦經原告自認無誤，應可採信。
四、兩造之爭點及本院之判斷：
    原告主張被告於91年4 月至7 月共交付315,500 顆具有瑕疵
    之矽控整流器予原告，被告已自承系爭瑕疵係導因可歸責於
    其之人工混料及製程錯誤，原告因此受有20,154,078元之損
    害等事實，但為被告所否認，辯稱：兩造並未約定須交付分
    類為AC之矽控整流器　而被告已依電子零組件特性及承認書
    之約定，交付無瑕疵之矽控整流器予原告，原告電源供應器
    無法啟動自與被告生產之矽控整流器無關。又原告未依通常
    程序發現產品瑕疵，縱被告所交付之矽控整流器具有瑕疵，
    然原告未盡檢查之義務，依法自應視為其已承認所受領之物
    。且原告主張損害賠償數額並不合理云云。是以，觀諸兩造
    攻擊防禦方法，可知本件應審究之爭點在於：(一)被告給付之
    315,50 0顆矽控整流器是否符合契約約定？是否具有瑕疵？
    (二)原告對於損害發生及擴大有無過失？(三)原告是否因物之瑕
    疵而受有損害？損害賠償數額若干？茲分別審理論究如次。
（一）被告給付之315,500 顆矽控整流器是否符合契約約定？是
      否具有瑕疵？
  １、原告主張被告於89年10月送交其生產矽控整流器（編號AC
      之樣品）予原告測試，經測試合格後，原告始將其列入零
      件供應商。原告主張其自90年間起至93年3 月止，向被告
      訂購系爭矽控整流器（SCR）， 被告均已交付符合約定之
      系爭矽控整流器之事實，業據提出零件承認書影本1 紙、
      承認書影本1 件、採購單狀況資料表影本2 紙、訂購單影
      本10紙為證（本院卷(一)第13至18、20至29頁）。被告則辯
      稱：原告提出之承認書及訂購單，並無記載被告係交付分
      類標號AC之矽控整流器予原告，顯見兩造並無約定交付分
      類標號AC之矽控整流器。而依照業界之交易習慣，除買方
      有特別要求外，被告依約僅須交付電流分佈8 μA 至200
      μA云云，已據提出採購單影本1 件、送貨別訂購一覽表3
      紙、送貨單影本5 紙、訂購單影本2 紙為證（本院卷(一)第
      128 至13 3頁）。經查：
      (1)上開被告公司於89年10月24日出具之零件承認書，係針
        對被告公司所生產之料號「XL1225」、規格「TO-92 」
        之矽控整流器，而被告發送予原告公司之承認書，係就
        其公司生產之規格「TO-92」、料號「XL1225/ML1225」
        之矽控整流器所製作者，而依該承認書對該料號產品之
        說明，電流等級（CASSIFICATION OF HFE）共分為B 、
        C 、AA、AB、AC、AD等級（本院卷(一)第6 頁），原告購
        買系爭矽控整流器時，雖未於訂購上載明HFE 之等級，
        然觀諸原告提出之採購單狀況資料表之記載（本院卷(一)
        第17、18頁），可知其向被告訂購之矽控整流器，其HF
        E 值介於8 微安培（μA）至50 微安培（μA）。
      (2)另參諸卷附（本院卷(一)第163 頁）被告公司之「打印規
        範」，被告公司於系爭料號XL1225 TO92 之矽控整流器
        須印刷等級（RANK），亦即必須標記其係B 、C 、AA、
        AB 、AC 、AD其中任何一種，足見每一顆SCR 均有分類
        及其對應之數值。
      (3)證人即原告公司前任台北事業處協理庚○○證稱：「（
        問：採購流程請說明？）... 承認書在採購流程屬於前
        置作業，RD（原告公司研發處）研發出來的電源供應器
        裡面會有很多電子材料，其電子材料就會有一份承認書
        ，承認書內容大致上會有品名、規格、特殊規格、特殊
        要求。」、「（提示本院卷(一)第16頁，所謂BC是何編號
        ？）這是被告公司就SCR 之分類，... 原告公司當時承
        認的是XL1225在50以下（微）安培數，當時我們下給被
        告公司訂單，被告公司都交AC或AD之產品，從被告公司
        送貨單可以看出其安培數。」、「（問：原告公司訂購
        單如何標示安培數？）原告公司訂購單是從電腦發放，
        我們訂購單上面沒有辦法看到安培數，可是被告公司送
        貨之時他們會隨貨將送貨單送來，而且送貨單上面會標
        明安培數。」、「（問：你如何確認所收到被告公司交
        貨之『矽控整流器』SCR 是限於50微安培以下？被告公
        司所提供之出貨單是否記載XL1225AB、AC、AD均在50微
        安培以下？）送貨單上面都有紀錄XL1225AB、AC、AD
        均在50微安培以下。」、「（被告訴訟代理人問：依據
        原告起訴書記載原告公司採購的是AC之SCR ，為何被告
        交付AD之SCR 你們也收受？）原告公司需求的是50微安
        以下的電流就可以驅動標的產品，所以AA、AB、AC、AD
        都可以，所以被告公司交付AD我們也收。」等語明確（
        本院93年7 月21日言詞辯論筆錄，本院卷(一)第227 至22
        9 、234 頁），另核對被告提出之客戶對帳單、送貨單
        （本院卷(一)第106 至118 頁），其上記載其出貨物品名
        稱或品名為XL1225-AB 、XL1225-AC 及XL1225-AD ，足
        見證人庚○○上開證詞應可採信。準此以解，被告公司
        就其生產之矽控整流器，其電流數值係有等級之區分，
        被告公司交付予原告的矽控整流器之規格標號為AB、AC
        、AD三種，參照卷附之承認書（本院卷(一)第6 頁），其
        電流放大率（HFE ）值分別為12至20、20至25、25至50
        μA ，是以被告辯稱其SCR 之電流放大率數值自8 至20
        0 μA 均可，應用範圍廣泛云云，殊有疑義。
      (4)原告公司於系爭矽控整流器發生無法啟動其生產之電源
        供應器時，曾以電子信件通知被告公司應提供測試報告
        ，被告公司則由業務部經理己○○於91年8 月23日回覆
        ：「友順今日會派員將UTC XL1225 TO92 50送至崑山廠
        ，本體打印為UTC XL1225 date code為PHJ ，RANK為AC
        、AD，此批貨已經由UTC 驗證，請貴司安心使用。」等
        語，有電子郵件內容1 紙附卷可稽（本院卷(一)第165 頁
        ），被告更換予原告之矽控整流器，其等級既為AC、AD
        二種，而AC之數值為20~25 μA ，AD之數值為25~50 μ
        A ，足見被告明知原告可以接受之HFE 值之範圍係在50
        μA 以下。
      (5)綜上可知，原告向被告訂購之矽控整流器，其電流放大
        率（HFE 值）介於8 微安培（μA）至50 微安培（μA
        ），被告辯稱其對原告的契約義務僅是提供8 μA 至
        200 μA 的矽控整流器，而非交付原告符合其特定需求
        之矽控整流器，原告有自行調配、應用之責云云，不足
        採信。
  ２、原告主張其於91年7 月間接獲其客戶通知電源供應器無法
      啟動，經檢查後，於91年7 月24日通知被告生產之矽控整
      流器有瑕疵後，被告承諾換貨並指導原告應該以如何檢測
      方法揀選良品與不良品，惟其所換新貨仍有相同瑕疵，且
      其指導之檢測方法亦無效，最後被告則承認肇因於其人工
      混料及製程錯誤之事實，業據提出被告公司客戶訴怨回答
      書影本3 件為證（本院卷(一)第31至35、279 、280 頁），
      並經證人即原告公司前任台北事業處協理庚○○證稱：「
      （被告訴訟代理人問：你們之前發現SCR 問題，換貨之後
      你們如何確認仍是SCR 出問題？）換貨重工之後原告公司
      仍然發現SCR 出了問題。之前我所說RD發現出問題之後換
      了一個新的SCR ，出貨之後我們仍然發現是SCR 出問題，
      是因為我們出貨產品上面有（出貨）序號，所以客戶退回
      之後我們就知道該電源供應器是經過我們更換過的。」、
      「（被告訴訟代理人問：是否懷疑過是其他零件出問題？
      ）RD有測試更換其他零件，後來發現SCR 更換之後問題就
      排除，所以SCR 出問題是經過RD測試確認的。」等語明確
      （本院93年7 月21日言詞辯論筆錄，本院卷(一)第235 頁）
      ，而被告於91年7 月31日經被告公司總工程師即證人丁○○出具之客戶訴怨回答書記載：「... 不良調查結果：針
      對不良品IC、分析為IGT 過大超過50μA 、導致客戶應用
      不良疑為混料造成。矯正及預防措施：對於本次案件發生
      敝司深感抱歉，並針對疏失改善部份以文件（矯正及預防
      處理單）做出傳遞訊息矯正及預防。．．．將加強人員教
      育訓練及人力檢驗以AQL0.65 改成AQL0.4檢驗，以防止問
      題再度發生。」等內容；原告嗣因被告給付之系爭矽控整
      流器仍有相同瑕疵而向被告公司反應，證人丁○○於91年
      8 月16日再度提出「客戶訴怨回答書」予原告，說明：「
      本公司交給貴公司之SCR XL1225應用於貴公司之Adapter
      上，於三週前發生有部份XL1225無法啟動Adapter 之問題
      ，經UTC 分析不良品後發現其IGT 過大，大於50μA ，此
      狀況應是大陸之測試廠於生產過程中因人為疏失混料所造
      成，UTC 品保部已於兩週前通知大陸之封裝測試廠進行矯
      正預防措施」。嗣於91年8 月26日再度以客戶訴怨回答書
      告知原告，被告交付之矽控整流器無法啟電源供應器之原
      因：「經追查SCR 晶片生產地點為友順公司新順廠（原生
      產地點為友順公司安順廠），因友順公司產能調配關係加
      入新順廠所製造之晶片，生產時間點為九十一年三月開始
      ，此晶片廠之生產『製程』與安順廠不同，所以在原告產
      品上產生不適用情形，友順公司自行以新順廠所生產SCR
      做可靠度實驗結果為IGT 有偏高之情況，被告將全面停用
      新順廠之晶片，回復到安順廠之晶片。」（本院卷(一)第28
      0 頁）。另參酌證人丁○○證稱：「（問：不良調查結果
      ，其調查方式？）根據業務從客戶拿回二個SCR 之樣品，
      一顆有註明RANK，一顆沒有註明，原告公司說沒有註明的
      SCR 是不良的。」、「（問：疑為混料造成，是何意思？
      ）大於50微安培之原因可能是混料造成，當初業務拿回時
      ，跟我說客戶需要50微安培以下的。混料是指將50微安培
      以上貨物置入50微安培以下一起出貨，應該是出貨的問題
      ，不是指生產製造的問題。」、「（問：如果客戶有特別
      需要RANK如何確認？）封裝時在外包裝打上RANK，而非在
      本體上面打印。」、「（問：品管部分加強人員教育訓練
      是何意思？）針對混料問題，希望不要出錯貨物。」、「
      （問：為何九十一年八月十六日又出具此份文件？）換貨
      給原告公司之後，又出現問題，所以這份文件是我建議的
      處理情形，當時換貨之後原告公司測試六百個之後有提出
      上面的問題。」、「（問：針對所謂重工錯誤狀況，所謂
      人工混料是否所謂不同RANK放錯？是否一同出貨？）與剛
      才所述混料情形相同。... 」、「（問：SUBJECT 第二點
      是何意思？）原告試用的600 片是我們將大陸出產的產品
      在臺灣另找廠商測試該產品是否在五十微安培以下，因為
      這家測試廠對產品測試不熟悉，可能是測試廠測試方法有
      問題，我們有去測試廠查看，發現他們測試方法有誤，我
      們有糾正正確的測試方法。」、「（原告訴訟代理人問：
      SCR 之RANK不同的話，投入生產的材料是否也不同？）材
      料本身沒有不同。RANK是測試之時針對其電流大小區分其
      RANK。」、「原告訴訟代理人問：何謂人工混料？）如果
      客戶需求在五十微安培以下，因為出貨的人不知道客戶的
      需求是在五十微安培以下。」、「（原告訴訟代理人問：
      第二份訴怨回答書你是否有向原告公司借電源供應器回去
      測試？）有。」、「（原告訴訟代理人問：你在分析過程
      中，你的結論只要更換良品就可以動作？）只要在微安培
      50以下電源供應器是可以啟動的。」、「原告訴訟代理人
      問：你將前開電源供應器帶至測試廠測試的三十個超過50
      微安培SCR 是否都是更換微安培在五十以下之後都可以啟
      動？）是，而且是在六○伏特情況下測試的。」等語（本
      院93年7 月21日言詞辯論筆錄，本院卷(一)第244 、245 、
      247 、249 、250 頁），準此以解，被告公司生產之矽控
      整流器，自93年3 月間起，因人工混料及製程錯誤之原因
      ，造成被告給付予原告之矽控整流器，其電流放大比率（
      HFE 值）逾50微安培（μA）， 與約定之品質不符，原告
      上開主張堪信為真正，被告辯稱原告電源供應器無法啟動
      與其生產之矽控整流器無關云云，要無足採。
  ３、被告雖辯稱原告電源供應器不能動作係因其他零組件瑕疵
      或原告應用上之錯誤云云，惟依證人丁○○證稱：「（問
      ：第二份訴怨回答書你是否有向原告公司借電源供應器回
      去測試?）有 。」「（問: 你在分析過程中，你的結論只
      要更換良品就可以動作？）只要在微安培五十以下電源供
      應器是可以啟動的。」「（問: 你將前開電源供應器帶至
      測試廠測試的三十個超過五十微安培SCR 是否都是更換微
      安培在五十以下之後都可以啟動？）是，而且是在六０伏
      特情況下測試的。」等語（93年7 月21日言詞辯論筆錄，
      本院卷(一)第250 頁），由此可知，原告既已交付電源供應
      器予被告，供被告攜至其測試廠測試，而被告之測試結果
      亦為只要更換矽控整流器（SCR）即 可動作，而被告復未
      舉證證明原告產生之電源供應器及其中零組件有瑕疵，抑
      或存在著應用上之錯誤，其上開所辯，應不足採。是以，
      堪信原告本身電源供應器及其他零組件並無任何瑕疵，亦
      無應用上之錯誤。
  ４、綜上所述，原告向被告訂購之矽控整流器，其電流放大率
      （HFE值）介於8微安培（μA）至50微安培（μA），然自
      93 年3月間起，因人工混料及製程錯誤之原因，造成被告
      給付予原告之矽控整流器，其電流放大比率（HFE 值）逾
      50微安培（μA）， 與約定之品質不符，具有可歸責之事
      由，是以，原告主張被告自93年4 月起交付之系爭產品有
      瑕疵之存在等語，堪信為真正。
（二）原告對於損害發生及擴大有無過失？
  １、被告辯稱：原告對系爭矽控整流器業已驗收無誤並進行組
      裝及應用，其甚至組裝印刷電路版完成進行測試時，亦未
      發現產品無法啟動，其遲至91年7 月24日因客戶抱怨始向
      被告反應瑕疵問題。而原告生產過程未進行測試之疏失，
      以致事後必須耗費大量工時，更換成品、半成品箱子、標
      籤、銅箔，以及發生客戶退貨等情，則原告就重工費、客
      戶退貨及預期利益損失之發生與有過失等語。但為原告所
      否認，主張原告於出貨前無法發現系爭瑕疵，係因系爭瑕
      疵為非經實驗室測試不能發覺之隱藏性瑕疵等語。
  ２、經查，原告向被告所訂購之系爭產品，依被告自行提出「
      承認書」（本院卷(一)第14至16頁）所載電流放大率即HFE
      值為50微安培以下（即分類為AB、AC、或AD）之產品，是
      被告交付系爭產品前，應由其依「承認書」所載品質，作
      信賴性測試，而系爭產品係肇因於人工混料及製程錯誤而
      發生與約定品質不符之瑕疵，與原告於生產電源供應器時
      之進料、製造、品管、檢驗、出貨各流程無關，自難認原
      告對於損害之發生有過失行為。
  ３、被告於出賣系爭產品予原告前，即送交貨樣及承認書（承
      認書內載有各種品質程度）予原告請求承認，業如前述，
      被告公司自應於系爭SCR 產品出廠前予以測試，是否符合
      約定之品質，此即為避免日後正式買賣時逐次約定品質，
      亦可避免逐次檢驗品質。依證人乙○○證稱：「（問：品
      管流程？）貨品進來之後，先核對訂購單品名、型號、數
      量是否相符，看看是否有隨貨出貨檢驗報告，這項貨品有
      隨貨出貨檢驗報告，該報告內容包括：前面出來的產品電
      性，例如訂購單要求8 到50μA ，還有外觀（封裝型式）
      、尺寸，之後就入庫準備裝配。」、「（問：何以沒有拆
      開檢視或用其他儀器檢查隨貨出貨檢驗報告是否相符？）
      我們公司沒有儀器。」、「（問：如果你們沒有儀器，如
      何與被告公司約定？）交易往來中我們完全信任對方的隨
      貨出貨報告。」等語（本院93年5 月28日言詞辯論筆錄本
      院卷(一)第183 、184 頁），是被告既於交付系爭矽控整流
      器時，有隨貨出具檢驗報告，足見被告公司於出貨時已檢
      驗系爭貨品之品質，另參酌證人即原告公司前任台北事業
      處協理庚○○證稱：「從以往交易材料零件交易都沒有問
      題，初次交貨到三到六個月之後，如果交貨都沒有問題，
      我們就會列入免檢。因為以往都沒有出過問題，所以沒有
      就安培數去確認。最初交易收受貨物時，我們會檢查貨物
      本體是否是我們要採購的，而以前被告公司交付的SCR 本
      體上面會打印RANK的編號，免檢之後業務就只有確認數量
      而已。」、「（問：以前兩造間就SC R交易從何時出現問
      題？是何種問題？）九十一年七月二十四號之後出現啟動
      不良的問題，是我們自己檢查出來的，但是當時RD沒有警
      覺到問題的嚴重性，只是換了一個新的測試過OK的SCR 就
      交貨給客戶，可是客戶剛開始使用可以，可是在部分生產
      線發現無法啟動，所以就退貨給我們。」、「被告公司之
      前交的貨都是好的，所以原告公司向其列為免檢廠商，只
      是進行數量之點收。」等語明確（本院93年7 月21日言詞
      辯論筆錄，本院卷(一)第230 、237 頁），準此以解，被告
      公司自91年1 月至3 月累計144,000 顆未有瑕疵，經原告
      公司列為合格供應廠商，故免驗入庫、直接下線生產。原
      告於收受系爭SCR 時，業已核對訂購單品名、型號、數量
      是否相符，有無隨貨出貨檢驗報告，且本件SCR 所存在之
      瑕疵又非上開程序得以察覺，自應認原告於收受系爭SCR
      時，已盡其檢查之（協力）義務。是被告辯稱原告業已承
      認其所受領之矽控整流器云云，要無足採。
  ４、依系爭承認書之記載，系爭SCR 能耐零下40度低溫至125
      度高溫而不變質（換言之，即放在冰箱或烤箱作溫差試驗
      均不變質），被告公司自應於系爭SCR 產品出廠前予以測
      試。而原告在出廠前依標準程序將整個電源供應器作溫差
      測試後，系爭SCR 在觸發電流50微安培仍可啟動，然在出
      廠後不到幾天，在50微安培卻無法啟動。原告乃調取仍在
      倉庫之系爭SCR 單獨作測試，發現系爭SCR 能通過第一次
      溫差測試，但在進行第二次溫差測試後，觸發電流會由50
      微安培升高到80微安培，再做第三次溫差測試會再飆高到
      100 微安培以上，再測試甚至會飆高到200 微安培等情，
      業經即原告公司研發事業處副總經理辛○○證述明確（93
      年8 月18言詞辯論筆錄，本院卷(一)第269 至272 頁）。又
      參諸被告於接獲原告公司之反應後，將其所有在台灣之庫
      存品及客戶端未上線品亦立刻在台灣重工而將揀選之方法
      及線路圖交予新竹的某家外包測試廠作測試揀選，然被告
      委託之新竹外包測試廠測試方法仍有錯誤等情，有被告公
      司「客戶訴怨回答書」附卷可稽（本院卷(一)第33至35頁）
      ，足見被告經過自行測試仍無法驗出上開瑕疵，系爭SCR
      品質不穩定，且非經實驗而無法察覺，自難期待原告於收
      受系爭SCR 或其所生產之電源供應器，於生產線上或出廠
      前，能依一般檢測程序，察覺上開瑕疵之存在。綜上所述
      ，原告對損害之發生或擴大並無過失可指，被告所辯，應
      不可採。
（三）原告是否因物之瑕疵而受有損害？損害賠償數額若干？
  １、原告主張其因本件矽控整流器之瑕疵，受有下列損害：
  　  (1)重工費部分：
        原告昆山廠之工人鐘點費及耗材成本共計1,332,428
        元。
        原告台北廠之工人鐘點費及耗材成本共計352,868 元
          。
    　　原告客戶視達科技股份有限公司（以下簡稱「視達公
          司」）支援重工之工人鐘點費及耗材成本共計841,12
          2元。
  　  (2)運費部分：原告昆山廠及台北廠支付之運費共計1,912,
        505元。
  　  (3)退貨損失部分：客戶視達公司退貨損失共計1,175,155
        元。
    　(4)預期利益部分：
  　  　原告91年度對視達公司之銷售額為40,497,720元，經會
        計師簽證之營業毛利為百分之19，扣除運費支出百分之
        1.04，原告銷售利潤為7,273,390 元。而原告因被告提
        供具有瑕疵之矽控整流器，導致視達公司訂單流失，預
        計需費時二年才能回復往年訂單水準，故原告受有二年
        預期利益損失共計14,546,781元，爰以整數1,454 萬元
        計之。
      等語，被告則辯稱原告主張之損害不合理且無事實依據云
      云。
  ２、「按照貨樣約定買賣者，視為出賣人擔保其交付之標的物
      與貨樣有同一之品質。」，民法第388 條定有明文。是貨
      樣買賣適用同法第354 條第2 項及其他有關瑕疵擔保之規
      定。如標的物不具備貨樣之品質時，買受人得依同法第
      360 條「買賣之物，缺少出賣人所保證之品質者，買受人
      得不解除契約或請求減少價金，而請求不履行之損害賠償
      ；出賣人故意不告知物之瑕疵者亦同。」之規定，行使其
      權利。又查出賣人即被告負有依債務本旨為給付之義務，
      其違背債務之本旨為給付，即屬不完全給付，為瑕疵之給
      付。原告向被告所訂購之系爭產品，依被告出具予原告公
      司之「承認書」所載電流放大率即HFE 值為50微安培以下
      （即分類為AB、AC、或AD）之產品，系爭買賣契約於性質
      上，為貨樣買賣。然自93年3 月間起，因人工混料及製程
      錯誤之原因，造成被告給付予原告之矽控整流器，其電流
      放大比率（HFE 值）逾50微安培（μA）， 與約定之品質
      不符，自屬缺少被告所保證之品質，原告如受損害，自得
      請求賠償債務不履行所受損害。
  ３、按出賣人就其交付之買賣標的物有應負擔保責任之瑕疵，
      而其瑕疵係因可歸責於出賣人之事由所致者，則出賣人除
      負物之瑕疵擔保責任外，同時構成不完全給付之債務不履
      行責任。查系爭SCR 具有前述瑕疵，則原告就其所受損害
      ，自得本於民法第227 條規定，適用給付不能之規定，請
      求被告負賠償責任。茲就原告各項損害賠償請求是否有據
      ，逐項審究如下：
      (1)原告主張其因本件矽控整流器之瑕疵，受有支出重工費
        用、運費之損害；及退貨之損失，業據提出損害賠償計
        算表、工人鐘點費工時計算表、原告公司參與重工之人
        員職位表、耗材計算表、視達公司統一發票、昆山泛亞
        貨運代理有限公司貨物運輸發票、濟耀興業有限公司費
        用明細通知單、視達公司折讓證明單及統一發票為證（
        本院卷(一)第36至75頁），復經視達公司副總經理甲○○
        證稱視達公司確實已向原告求償人工費用、耗材費用、
        海空運費用以及進行退貨等語明確（93年10月15日言詞
        辯論筆錄，本院卷(一)第319 至321 頁）。又按當事人已
        證明受有損害而不能證明其數額或證明顯有重大困難者
        ，法院應審酌一切情況，依所得心證定其數額，民事訴
        訟法第222 條第2 項定有明文。原告就上開之請求，另
        提出安候建業會計師事務所柳金堂會計師針對系爭瑕疵
        造成損害及補正成本分析報告書1 件附卷可憑（本院卷
        (二)第27至31頁），觀諸上揭「損害及補正成本分析」之
        內容，會計師經複核原告公司所提供之附表一、附表二
        及所相對應之資料（如ＢＯＭ表、發票、重工工時統計
        表、進口報單等等）後，作成結論認為：「SCR 瑕疵造
        成損害項目及其補正成本分析之合理性，以及理亞公司
        （即原告公司）於90年度及91年度銷售給視達公司銷貨
        金額之正確性，在歸屬及計算之合理性上，尚無重大異
        常之情事。」等語，準此以解，原告主張其因本件矽控
        整流器之瑕疵，受有支出重工費用、運費之損害及退貨
        之損失為5,614,078 元（1,332,428+352,868+841,122+
        1, 912, 505+1,175,155=5,604,078）， 應屬合理，被
        告辯稱原告主張之損害不合理且無事實依據云云，不足
        採信。
      (2)按損害賠償，除法律另有規定或契約另有訂定外，應以
        填補債權人所受損害及所失利益為限。依通常情形，或
        依已定之計劃、設備或其他特別情事，可得預期之利益
        ，視為所失利益。民法第216條定有明文。「所失利益
        」，固非以現實有此具體利益為限，惟該可得預期之利
        益亦非指僅有取得利益之希望或可能為已足，尚須依通
        常情形，或依已定之計劃、設備或其他特別情事，有客
        觀之確定性始得稱之。又按債權人依債務不履行請求賠
        償損害，必其所生損害與其原因事實之間有相當因果關
        係存在。原告雖主張其因被告給付之系爭貨物有瑕疵，
        受有二年預期利益1,454 萬元之損失，惟查，原告生產
        而交付予訴外人視達公司之電源供應器，因系爭SCR 之
        瑕疵，不良率高達百分之十乙節，雖經證人甲○○結證
        屬實（93年10月15日言詞辯論筆錄，本院卷(一)第325 頁
        ），惟證人甲○○另證稱：「（問：本件事件之後，原
        告公司是否超出異常標準？）已經超出異常標準。我們
        有做出決定不再使用原告公司生產的電源供應器。」、
        「（問：是否以減量方式？還是各種型式之電源供應器
        都不採用？）是該種型式的電源供應器不再採用。因為
        這種型式是新的東西，量會比較大，其他型式之產品比
        較舊，所以量會逐漸遞減，新的型式就改由其他廠牌。
        」、「（被告訴訟代理人問：有瑕疵事件，對於原告公
        司之處理是否滿意？）基本上滿意，因為我們之間有多
        次協商。」等語明確（同上言詞辯論筆錄，本院卷(一)第
        323 、325 頁），準此，訴外人視達公司滿意原告公司
        處理瑕疵品之過程與結果，而未再採購原告生產之本件
        電源供應器之原因，在於視達公司採用新型式之電源供
        應器。且查，產品採購之決定除考量品質外，尚須衡量
        產品之規格、型式、功能與價格等因素，訴外人視達公
        司向原告公司採購之電源供應器，雖因被告生產之系爭
        SCR 有瑕疵，不再向原告公司採購，惟如前述，視達公
        司尚基於其他因素而決定不再下單，準此，被告生產之
        系爭SCR 存在瑕疵乙項，對於原告主張預期利期之損失
        ，尚未具確定性，且無因果關係，是以，原告公司主張
        其因被告提供具有瑕疵之矽控整流器，導致視達公司訂
        單流失，預計需費時二年才能回復往年訂單水準云云，
        難信為真。原告請求被告賠償預期利益損失1,454 萬元
        ，洵屬無據。
      (3)按二人互負債務，而其給付種類相同、均屆清償期者，
        各得以其債務，與他方之債務，互為抵銷，以消滅債之
        關係，此觀民法第334條第1項前段規定即明。本件原告
        因被告給付有瑕疵之貨品，對之有5,614,078 元之損害
        賠償債權，被告主張以其對原告309,647 元貨款債務為
        抵銷，原告對此並無爭執，核與上開抵銷之要件，尚無
        不合。是以，原告得請求被告賠償之金額為5,304,431
        元（5,614,078-309,647=5,304,431 元）。
（四）按給付無確定期限者，債務人於債權人得請求給付時，經
      其催告而未為給付，自受催告時起，負遲延責任。其經債
      權人起訴而送達訴狀，或依督促程序送達支付命令，或為
      其他相類之行為者，與催告有同一之效力。前項催告定有
      期限者，債務人自期限屆滿時起負遲延責任。民法第229
      條第2 項、第3 項定有明文。綜上所述，原告本於瑕疵擔
      保及不完全給付之法律關係，請求被告給付5,304,431 元
      ，及自起訴狀繕本送達之翌日即93年2 月12日起至清償日
      止，按週年利率5%計算之利息，核屬有據，應予准許；至
      逾此部分之請求，為無理由，不應准許。
五、本件事證已臻明確，兩造其餘之陳述及其攻擊防禦方法，經
    審酌核與判決結果不生影響，不再一一論述，併予敘明。
六、原告與被告陳明願供擔保，聲請宣告假執行或免為假執行，
    經核原告勝訴部分，合於法律規定，爰分別酌定相當之擔保
    金額宣告之；至於原告敗訴部分，其假執行之聲請，失所附
    麗，併駁回之。
七、訴訟費用負擔之依據：民事訴訟法第79條。
中　　華　　民　　國　　94　　年　　9 　　月　　21　　日
                  民事第二庭    法　官　徐福晉
以上正本係照原本作成
如對本判決上訴，須於判決送達後20日內向本院提出上訴狀
中　　華　　民　　國　　94　　年　　9 　　月　　21　　日
                                書記官　林文賢
